臺灣嘉義地方法院刑事判決　　　　　　　　　　　　　九十二年度訴字第四五五號
　　公　訴　人　臺灣嘉義地方法院檢察署檢察官
　　被　　　告　甲○○
　　公設辯護人　丙○○
右列被告因毒品危害防制條例案件，經檢察官提起公訴 (九十二年度偵字第二００號
)，本院判決如左：
    主  文
甲○○連續轉讓第一級毒品，處有期徒刑參年；連續轉讓第二級毒品，處有期徒刑壹
年貳月。應執行有期徒刑肆年。第一級毒品海洛因貳拾參包淨重貳拾柒點陸壹公克（
包裝重伍點肆參公克）、安非他命貳包淨重拾捌點伍陸公克（驗餘拾捌點參柒公克）
及含海洛因及甲基安非他命之大麻煙草淨重零點伍伍公克沒收銷燬之；小密封袋伍佰
肆拾個、大密封袋陸拾個、殘渣袋拾個、大分裝器陸支、小分裝器捌支及行動電話貳
支均沒收。
被訴販賣第一級毒品部分無罪。
    事  實
一、甲○○前於民國九十年及九十一年間因施用毒品案件，先後二次裁定送觀察勒戒
    ，因無繼續施用毒品傾向，均經檢察官為不起訴處分。復因施用毒品案件送戒治
    ，並經本院判處有期徒刑定其應執行刑十月確定，現於監獄執行中。仍不知悔改
    ，基於轉讓第一級毒品海洛因及第二級毒品安非他命之概括犯意，於九十一年九
    月、十月間無償轉讓海洛因、安非他命予廖志揚；同年十一、十二月間，無償轉
    讓海洛因、安非他命予其女友乙○○施用，海洛因部分每日約二至三次，安非他
    命部分約每五或六日一次。嗣於同年十二月二十六日晚上六時，在民雄鄉○○路
    ○段四十二號「二階堂旅館」二二０號房內為警查獲，並扣得被告所有海洛因二
    十三包淨重二七．六一公克（包裝重五．四三公克）、甲基安非他命二包淨重十
    八．五六公克（驗餘十八．三七公克）、內含海洛因及甲基安非他命之大麻煙草
    淨重０．五五公克、小密封袋五百四十個、大密封袋六十個、殘渣袋十個、大分
    裝器六支、小分裝器八支及行動電話二支等物。
二、案經嘉義縣警察局民雄分局報請台灣嘉義地方法院檢察署檢察官偵查起訴。、
    理  由
壹、轉讓毒品有罪部分：
一、認定犯罪事實所憑之証據及理由：
(一)被告甲○○轉讓海洛因、安非他命予乙○○及廖志揚之事實，業據証人乙○○及
    廖志揚証述在卷 (見審理卷九十二年五月四日審理筆錄)，復扣得海洛因二十三
    包淨重二七．六一公克（包裝重五．四三公克）、甲基安非他命二包淨重十八．
    五六公克（驗餘十八．三七公克）、小密封袋五百四十個、大密封袋六十個、殘
    渣袋十個、大分裝器六支、小分裝器八支及行動電話二支等物，核與被告之自白
    相符，被告轉讓毒品海洛因、安非他命之事實應堪認定。
(二)前揭扣案之物品，警方以逕行搜索之方式取得証據，事後亦經依法向本院陳報核
    准在案，有本院九十一年度急搜字第一一號卷可資佐証，故被告辯稱該項証據未
    經依法定程序取得，無証據能力云云，尚非可採。扣案之毒品經送鑑定後，各檢
    出第一級毒品海洛因及第二級毒品安非他命成分；殘渣袋共十個，其中八個留有
    第一級毒品海洛因等殘渣，一個留有第二級毒品安非他命等殘渣，另一個並未驗
    出毒品反應，此有法務部調查局九十二年二月十九日調科壹字第一八０００一五
    五五號鑑定通知書、內政部警政署刑事警察局九十二年三月十一日刑鑑字第０九
    二００一九八五一號鑑驗通知書各一紙在卷足憑。
(三)另起訴書稱被告於九十一年十一月間，在嘉義市北興國中前，無償轉讓安非他命
    二至三次予綽號「阿龍」」之成年男子施用等情，惟此部分之事實除被告之自白
    外，並無其他証據可資佐証。按被告之自白，不得作為有罪判決之唯一證據，仍
    應調查其他必要之證據，以察其是否與事實相符，刑事訴訟法第一百五十六條第
    二項定有明文，此部分事實既無其他事實可資佐証，自不得僅憑被告之自白作為
    認定事實之依據，故起訴書此部分之事實尚不能作為有罪事實之認定。
二、論罪科刑之理由：
(一)查被告行為後，毒品危害防制條例已於九十二年七月九日修正公布，並自九十三
    年一月九日施行，依毒品危害防制條例第三十五條之規定，毒品危害防制條例修
    正施行前繫屬之施用毒品案件，於修正施行後，適用修正後之規定，並依下列方
    式處理：審判中之案件，由法院依修正後規定處理之。前項情形，依修正前之規
    定有利於行為人者，適用最有利於行為人之法律。而該條例第八條第一項、第二
    項之轉讓第一級、第二級毒品罪，修正前後之構成要件均相同，法定刑亦無變更
    ，依法自應適用修正後毒品危害防制條例第十條之規定論處。
(二)按海洛因及安非他命分別為毒品危害防制條例第二條所定之第一級、第二級毒品
    。核被告所為，係犯毒品危害防制條例第八條第一項之轉讓第一級毒品罪、第八
    條第二項之轉讓第二級毒品罪。其持有第一級、第二級毒品之低度行為，均為轉
    讓之高度行為所吸收，不另論罪。
(三)被告先後多次轉讓第一級毒品及第二級毒品之犯行，均時間緊接，所犯構成要件
    相同，顯係基於概括犯意而為，為連續犯，皆應依刑法第五十六條規定，各論以
    轉讓第一級毒品與轉讓第二級毒品罪，並均加重其刑。所犯連續轉讓第一級毒品
    及連續轉讓第二級毒品，犯意各別，構成要件亦殊，應分論併罰。
(四)審酌被告罔顧毒品對國民健康之戕害，而分別多次轉讓第一級毒品海洛因及安非
    他命與乙○○及廖志揚施用，戕害他人身心，助長施用毒品之惡質風氣，對社會
    所生危害非輕，並衡酌轉讓之次數及犯罪後態度等一切情狀，就轉讓第一級毒品
    部分量處有期徒刑三年，就轉讓第二級毒品部分量處有期徒刑一年二月，並定其
    應執行有期徒刑四年。
(五)扣案之海洛因二十三包淨重二七．六一公克（包裝重五．四三公克）、甲基安非
    他命二包淨重十八．五六公克（驗餘十八．三七公克），均為毒品或與毒品無法
    分離，應依毒品危害防制條例第十八條第一項前段規定沒收銷燬之；小密封袋五
    百四十個、大密封袋六十個、大分裝器六支、小分裝器八支及行動電話二支等物
    ，為供轉讓毒品所用之物，應依毒品危害防制條例第十九條第一項沒收；另殘渣
    袋十個，其中九個含有毒品之殘渣袋雖已經另案即本院九十二年度訴字第二三０
    號判決沒收銷燬之，惟尚未執行沒收銷燬完畢，且該殘渣袋九個及未驗出毒品反
    應之殘渣袋一個除供吸食毒品外，仍為被告持之用以轉讓毒品使用，業據被告自
    承在卷，故殘渣袋十個仍應依毒品危害防制條例第十九條第一項沒收。
(六)另扣押物品清單中之大麻煙草０．五五公克，經檢驗並不具大麻成分，惟含有海
    洛因及安非他命成分，此有法務部調查局九十二年一月二十八日調科壹字第一八
    ０００一五五六號鑑定通知書可稽，此部分業據被告自承為供己吸食之用，惟否
    認供轉讓毒品使用，然既然含有海洛因及安非他命成分，仍屬違禁物，應依毒品
    危害防制條例第十八條第一項前段規定沒收銷燬之；至於卷內其餘扣押之電子秤
    、研磨器、噴燈各一台、新台幣十六萬五千九百元及帳冊一本，被告否認供轉讓
    毒品所用，此外復查無其他証據足以証明前揭物品為轉讓毒品所用之物，爰不另
    為諭知沒收，應由公訴人另為適法之處理。
貳、販賣毒品無罪部分：
一、公訴意旨另以：被告基於販賣第一級毒品海洛因營利之概括犯意，先將海洛因以
    透明密封袋分裝為大、小包裝，每包依重量不同，售價自一千元至三千元不等，
    並即自九十一年十二月間起，以其所有之行動電話門號0000000000、
    0000000000號對外連絡，在嘉義市○○路「家樂福大賣場」前及嘉義
    縣民雄鄉○○路○段四十二號「二階堂旅館」二０六、二二０號房內等地，多次
    販賣海洛因予綽號為「志揚」之廖志揚及綽號「阿發」等成年男子多人，數量至
    少達數十包之多，因認被告涉有毒品危害防制條例第四條第一項販賣第一級毒品
    罪嫌。
二、公訴人認被告涉有右揭販賣第一級毒品罪嫌，無非係以被告之供述、証人乙○○
    、廖志揚之証述及其吸毒前科表、扣案前揭海洛因等物、被告於中華郵政股份有
    限公司嘉義郵局之帳戶明細表、被告持有門號0000000000號行動電話
    之通聯紀錄及電話紀錄清單等件為証。被告則否認有販賣第一級毒品之事實，辯
    稱僅有轉讓毒品之行為，尚無販賣等情。
三、按犯罪事實應依證據認定之，無證據不得推定其犯罪事實；又不能證明被告犯罪
    者，應諭知無罪之判決，刑事訴訟法第一百五十四條、第三百零一條第一項分別
    定有明文。經查：
(一)被告於偵審中均否認有何販賣第一級毒品之行為，故被告並未自白販賣毒品罪；
    而証人廖志揚於本院審理中亦僅承認曾向被告拿取第一級毒品海洛因及第二級毒
    品安非他命，並未証稱曾向被告買受毒品海洛因，檢察官雖認証人廖志揚証稱曾
    與被告一同施用毒品，均由被告提供，無須支付對價，此部分與經驗法則有違，
    証人之証言有迴護被告之情形。惟証人之証言，是否與經驗法則有違仍有審究空
    間，縱然與經驗法則有違，在無積極証據之情形下，亦不當然可資推論廖志揚之
    毒品係向被告所購得，檢察官雖舉被告之陳述及証人廖志揚之証述作為認定被告
    有販賣海洛因之証據，惟此部分尚難形成有罪心証。
(二)証人乙○○雖於警方偵訊時証稱被告有販買毒品之事實，惟該項証據仍存有合理
    可疑之空間，尚難據為認定被告有罪之依據，理由如下：
１、証人乙○○於警訊中証稱：「甲○○所有之毒品海洛因、安非他命、大麻是有販
    賣給別人及自己與我施用之用... 經過電子秤販賣給別人的，而現金新台幣壹拾
    陸萬伍仟玖佰元、美金是甲○○將毒品海洛因、安非他命販賣給他人所得的金錢
    」、「問：妳是否知道甲○○有將毒品海洛因、安非他命販賣給他人圖利？答：
    有」、「我只知道有三名男子曾向甲○○購買毒品」「問：妳為何知道甲○○有
    將毒品販賣給綽號志昂、代仔、阿發男子？答：是甲○○告訴我的及看閱其手機
    才知道的，因甲○○外出販賣毒品都是自已一個人前往，不讓我跟著，有時會在
    與甲○○坐在車上看到不詳男子上前車旁購買毒品，一手交錢，一手交貨 ( 毒
    品)方式，甲○○都不讓我知道販賣毒品之人」。
２、惟乙○○於偵訊及本院審理中，即翻異前詞，稱其於警訊之証述係因警方之威脅
    ，如不供出被告甲○○之販毒事實，則會將其牽連在內，其始証稱被告甲○○有
    販毒事實等情。故此部分之實情究竟如何，即有待查証，惟從卷內資料，尚難進
    一步查証，蓋乙○○証稱被告曾販毒之對象即綽號志昂、代仔、阿發男子均未出
    面作証，單憑証人乙○○之証述尚嫌簿弱，且從乙○○之証述中，其証述仍有瑕
    疵，蓋乙○○証稱被告均不讓其知道販毒之人，惟又稱被告曾告知其販毒之人，
    又証稱被告販毒時不讓其隨同前往，而又証稱曾看過被告於車旁販毒予不詳男子
    ，故實情究竟如何，即有可疑之空間，且其警訊之証言在無其他特別可信之情況
    下，本於罪疑惟輕及無罪推定之法則，此部分之証述即難為被告有罪認定之依據
    。
(三)另檢察官舉証人乙○○及廖志揚曾吸毒在監之資料為証，惟該部分之証據只能証
    明乙○○及廖志揚有吸毒之事實，尚難作為被告販毒之証據；其次有關被告於中
    華郵政股份有限公司嘉義郵局之帳戶明細表，亦僅能証明被告有金錢往來之事實
    ，尚難直接推論該筆金額為販毒所得；又行動電話之通聯紀錄及電話紀錄清單等
    件，亦僅能証明被告曾有電話之聯繫，其內容究竟為何，尚不得而知，此部分自
    然無法作為認定被告有販毒之行為。
(四)至於扣案之帳冊，檢察官認被告於偵訊時供稱係紀錄平日之花費，次則改稱係紀
    錄自己施用毒品之數量，於本院審理時又証稱係請工人開銷之紀錄，被告對於帳
    冊之前述前後矛盾，不合常情，顯為隱匿犯行，且核諸帳冊之內容，堪認被告紀
    錄販毒之用，且可資推算其販毒次數、數量及金額等情。經查，被告對於扣案帳
    冊之內容，其陳述確係前後矛盾，有筆錄可參照，被告恐有隱匿犯行之虞，惟被
    告為自己辯護係人之常情，其前後陳述縱有矛盾，亦不當然可資用以作為認定被
    告犯罪之証據，仍應有積極証據始可認定犯罪。而單從帳冊記載之內容觀察，尚
    難直接推論帳冊之用途，故欲以之作為認定被告販賣毒品之証據，其証據力尚嫌
    薄弱。另扣案之現金十六萬五千九百元，雖無從查証被告所辯稱係名為「戴國欽
    」者所交付，惟被告之辯稱縱然無法查証，如前所述，如無積極証據，亦不當然
    可以認定該筆金額確係販毒所得，此部分亦難為不利於被告之認定。
四、綜上，被告之自白及證人廖志揚之證詞既不得採為認定被告有罪之事實，証人乙
    ○○之証述仍存有瑕疵，其他証據亦均乏証明力。此外，復查無其他積極證據足
    資證明被告確有公訴人所指販賣第一級毒品之犯行，被告被訴此部分犯罪，尚無
    積極証據足以證明，自應為無罪之諭知。
據上論斷，應依刑事訴訟法第二百九十九條第一項前段、第三百零一條第一項，毒品
危害防制條例第八條第一項、第二項、第十八條第一項前段、第十九條第一項，刑法
第十一條、第五十六條、第五十一條第五款，判決如主文。
本案經檢察官黃正雄到庭執行職務。
中    華    民    國      九十三      年    五          月      十八    日
                                臺灣嘉義地方法院刑事第五庭
                                    審判長  法  官  黃國益
                                            法  官  黃仁勇
                                法  官  黃義成
右正本證明與原本無異。
如不服本判決，應於判決送達後十日內，向本院提出上訴狀。
中    華    民    國      九十三      年    五          月      十八    日
                                            書記官  林育興
附錄本案論罪科刑法條全文
毒品危害防制條例第八條第一、二項：
轉讓第一級毒品者，處一年以上七年以下有期徒刑，得併科新臺幣一百萬元以下罰金
。
轉讓第二級毒品者，處六月以上五年以下有期徒刑，得併科新臺幣七十萬元以下罰金
。
